【裁判字號】    94,上易,590
【裁判日期】    950124
【裁判案由】    竊盜等
【裁判全文】
臺灣高等法院臺南分院刑事判決
上  訴  人
即  被  告  丙○○
上列上訴人因竊盜等案件，不服臺灣台南地方法院94年度易字第
309號中華民國94年10月26日第一審判決（起訴案號：臺灣台南
地方法院檢察署94年度偵字第2591號），提起上訴，本院判決如
下：
    主  文
上訴駁回。
    事  實
一、丙○○前於民國92年間因侵占案件，經臺灣臺南地方法院判
    處有期徒刑七月，緩刑二年確定，現仍在緩刑期間內（期滿
    日為94年5 月8 日）。詎其猶不知悔改，竟基於意圖為自己
    不法所有之概括犯意，連續於：
  (一)93年11月15日上午10時許，擅自進入戊○○位於臺南縣佳里
    鎮○○○路18號住處內（無故侵入住宅部分，未經告訴），
    徒手竊得戊○○所有之桌上型電腦（主機）一部，再將該電
    腦載至同鎮○○路169號之「興生通信行」，以新臺幣1700
    元之價格，出售予不知情之黃健信，嗣經戊○○查看監視器
    畫面後，始悉上情。
  (二)94年1月4日下午5時30分許，擅自進入由乙○○代他人所管
    理而無人居住之臺南縣佳里鎮同安寮1之8號房屋內，以地上
    拾得之黑色尼龍膠帶將已拆卸之鋁窗綑綁，竊得鋁窗28支，
    嗣於同日晚上7時45分許，經乙○○發現後，報警查獲。
  (三)94年2月10日夜間8時許，攜帶其所有客觀上對他人生命、身
    體、安全具有危險性之活動板手及瑞士小刀各一支，進入有
    人居住，位於臺南縣佳里鎮○○路296號「國寶商業大樓」
    當時供公眾使用之地下室（未供住戶停車使用）公共廁所內
    ，竊取該大樓股東（股東代表甲○○○）所有之水龍頭二個
    、洗手台排水管二組、小便池噴水組四組，嗣於同年月12
    日下午3時30分許，在上處地下室出入口，因形跡可疑而為
    警盤查，經查看丙○○所使用之車號KJ3-458號重型機車之
    置物箱後，起出上開竊得之水龍頭等物品，始悉上情。
二、案經乙○○、甲○○○訴由臺南縣警察局佳里分局報請臺灣
    臺南地方法院檢察署檢察官偵查起訴。
    理  由
一、被告丙○○對於前揭時地，取得他人物品之行為坦承不諱，
    惟就犯罪事實(一)部分，辯稱：戊○○的電腦是我賣給他的，
    因戊○○尾款沒有付清，我才去把電腦載走。犯罪事實(二)部
    分，辯稱：當時鐵門沒有關，我進去把鋁窗收一收拿去賣。
    犯罪事實(三)部分，辯稱：我是用手把那些東西轉下來，並沒
    有使用瑞士刀及扳手等物，瑞士刀及扳手是警察在我機車置
    物箱拿出來的。經查：
  1.犯罪事實(一)部分，電腦之失主戊○○固有買賣該電腦之尾款
    一千元尚未給付被告，此經其到場證述明確，惟該尾款之給
    付日期是當月之二十五日，復經戊○○與被告當庭對質屬實
    ，而被告取回該電腦之時間為當月十五日，顯尚未屆期，依
    法被告本無權逕行取回電腦，況被告取回之時，復趁失主戊○○不在家，無法注意之際，逕行進入戊○○家中將該電腦
    取回，並即於當日將該部出賣與興生通信行，此有興生通信
    行當日製作之被告顧客資料一份在卷可參，可見被告取得之
    電腦之手法，除與竊盜罪之「竊取」要件相符外，主觀上，
    更有易持有為所有之不法所有意思，此外，更有監視器錄影
    翻拍照片八張、現場照片12張、買賣契約書、立保管書各一
    紙在卷可參，被告辯稱因戊○○未給付尾款才將電腦取走，
    伊無竊盜之意云云，於法顯屬無據，被告此部分竊盜犯行，
    已甚明確。
  2.犯罪事實(二)部分，該屋之大門壞掉，是靠鐵鍊鎖住，且在本
    件之後，鐵鍊才被破壞，業據該屋管理人乙○○到場結證綦
    詳，其復證稱，為雇工修理該屋之門窗玻璃至該處，發現被
    告從屋中走出，才報警處理等情，亦為被告所不爭執。在現
    場發現經綁妥之鋁窗，被告亦不否認係伊欲帶走變賣之物，
    則被告所辯，見該屋門未關妥，才進去撿東西變賣等語，顯
    屬事後卸責之詞，難以採信，此外，復有現場照片23張在卷
    可按，事證明確，其竊盜犯行，亦可認定。
  3.犯罪事實(三)部分，被告持扳手、瑞士刀竊取水龍頭、排水管
    等物，業經其於偵查中自承不諱（詳994年偵字第2591號94
    年2月13日偵訊筆錄），且於原審準備程序時，就此部分亦
    坦承犯行（原審94年6月15日筆錄第3頁、94年8月11日筆錄
    第5頁），其於原審審理時始辯稱未攜帶上開物品行竊，即
    屬反覆，是否可採，自非無疑。再參諸一般生活經驗，水龍
    頭、排水管等物，在裝置時，水電工人都以白色膠帶纏繞後
    再鎖死，以求固定。如遇故障須修理時，多須輔以扳手等工
    具，始能鬆開取下，一般人徒手，實難逕以手力轉動鬆脫，
    被告辯稱係以手力自行轉動取下，與該經驗事實不合，顯係
    事後卸責之詞，並無可採。此外並有照片八張、活動板手及
    瑞士小刀各一把扣案可稽，事證已甚明確。再查，活動扳手
    及瑞士小刀一把，均為金屬材質，活動扳手長20.5公分，寬
    5.5公分，瑞士小刀有開罐器二個、小刀二支，刀把約8.3公
    分，小刀刀刃部分6.2公分，業經本院當庭勘驗明確，有勘
    驗筆錄可稽。上開二個物品客觀上足以對人之生命、身體構
    成威脅，被告攜帶行竊，在緊急時，如持以攻擊物主，足以
    造成物主生命、身體之威脅。次查，於夜間侵入公寓大樓之
    樓梯間行竊，為維護居住之安全，最高法院七十六年台上字
    第二九七二號判例認為屬於夜間侵入「住宅」竊盜，本件被
    告進入商業大樓之地下室公共廁所行竊，因該大樓地下室公
    共廁為供公眾使用之處所，業經大樓股東代表甲○○○在警
    詢中陳述甚明，且被告於警詢中亦自陳當日因在一樓遊藝場
    打電玩疲倦，加上與老婆吵架，心情不好，才會到地下室沈
    思，顯見被告並非未經許可，擅自侵入該大樓之地下室公共
    廁行竊，而其所為亦不危及大樓住戶居住之安全，故本院認
    為被告在該處行竊，尚無依前揭最高法院判例論以侵入「住
    宅」竊盜之必要，附此敘明。
二、核被告所為，犯罪事實(一)部分，係犯刑法第320條第1項之竊
    盜罪；犯罪事實(二)部分，係犯刑法第306條第1項之無故侵入
    他人建築物罪及第320條第1項之竊盜罪；犯罪事實(三)部分係
    犯第321條第1項第3款之攜帶兇器竊盜罪。又被告所犯上開
    無故侵入他人建築物罪與竊盜罪間，有方法、結果之牽連犯
    關係，應從一重之竊盜罪論處。被告先後多次竊盜犯行，時
    間緊接，所犯罪名相同，顯係出於概括之犯意為之，為連續
    犯，應從一重之加重竊盜罪論處，並加重其刑。
三、公訴意旨另以：被告丙○○於93年11月9日中午12時30分許
    ，擅自進入丁○○位於臺南縣佳里鎮○○○路18號住處內（
    無故侵入住宅部分，未經告訴），徒手竊得丁○○所有之電
    腦（含主機及螢幕）一部，因認其另犯刑法第三百二十條第
    一項之竊盜罪嫌。經查，被告丙○○對於前揭多次自行取得
    他人財物之竊盜事實，關於財物取自他人一點，多不爭執，
    惟就擅取丁○○電腦一節，否認到底，則有無該事實，尚非
    無疑。再查，丁○○固於警詢中指認被告曾進入其家中竊取
    電腦，並提出監視器翻拍照片（佳里分局0000000000號卷
    p26-p33）為憑。惟該監視器翻拍照片是由丁○○在距案發
    三週後之94年12月4日提供，由警員李建皇翻拍，此經李建
    皇到場證述明確，而該翻拍照片之畫質，並無法辨識騎機車
    進出戊○○家之人確係被告，且照片亦無記載日期，被告固
    坦承93年11月15日曾進入順貽家載走電腦，惟93年11月9日
    進出戊○○之人是否係被告，實無證據可以認定。況查，被
    告取得電腦後，係載往興生通信行變賣，而興生通信行查獲
    之電腦僅戊○○之電腦一台，並無丁○○之電腦，亦難僅憑
    被告事後確有處分戊○○電腦之事，即推論被告亦有竊取丁○○之電腦。綜上所述，本院認為並無足夠證據可以認定被
    告竊取丁○○之電腦，惟因公訴人被告此部分行為與論罪科
    刑部分有裁判上一罪關係，爰不另為無罪之諭知。
四、原審法院因認被告犯行事證明確，適用刑法第56條、第306
    條第1項、第321條第1項第3款、第55條、第38條第1項第2款
    之規定，並審酌被告因接觸毒品遭老闆開除，生計無著才有
    本件犯行，且所得財物價值不多，事後對取得他人財物之事
    實並不爭執及其犯後態度等一切情狀，量處有期徒刑拾月。
    扣案之活動板手及瑞士小刀各一支，為被告所有且供本件犯
    罪事實(三)所用之物，業據其供明在卷，應依刑法第38 條第1
    項第2款規定，併予宣告沒收。另就上列三部分認並無足夠
    證據可以認定被告竊取丁○○之電腦，惟因公訴人被告此部
    分行為與前揭論罪科刑部分有裁判上一罪關係，爰不另為無
    罪之諭知。認事用法均無不合。認事用法並無不當、量刑亦
    甚妥適，被告以活動板手及瑞士小刀並非兇器，指摘原判決
    不當提起上訴，核無理由，應予駁回。
據上論結，應依刑事訴訟法第368條，判決如主文。
本案經檢察官羅清溪到庭執行職務。
中    華    民    國    95    年    1     月    24    日
                  刑事第三庭    審判長法  官  陳義仲
                                      法  官  楊子莊
                                      法  官  宋明蒼
以上正本證明與原本無異。
不得上訴。
                                      書記官  尤乃玉
中    華    民    國    95    年    1     月    25    日
附錄本案論罪科刑法條全文：
中華民國刑法第三百零六條：
無故侵入他人住宅、建築物或附連圍繞之土地或船艦者，處一年
以下有期徒刑、拘役或三百元以下罰金。
無故隱匿其內，或受退去之要求而仍留滯者，亦同。
中華民國刑法第三百二十條：
意圖為自己或第三人不法之所有，而竊取他人之動產者，為竊盜
罪，處五年以下有期徒刑、拘役或五百元以下罰金。
意圖為自己或第三人不法之利益，而竊佔他人之不動產者，依前
項之規定處斷。
前二項之未遂犯罰之。
中華民國刑法第三百二十一條：
犯竊盜罪而有左列情形之一者，處六月以上、五年以下有期徒刑：
一  於夜間侵入住宅或有人居住之建築物、船艦或隱匿其內而犯
     之者。
二  毀越門扇、牆垣或其他安全設備而犯之者。
三  攜帶兇器而犯之者。
四  結夥三人以上而犯之者。
五  乘火災、水災或其他災害之際而犯之者。
六  在車站或埠頭而犯之者。
前項之未遂犯罰之。


司法院資訊處製作；財團法人民間司法改革基金會備份。
